臺灣臺中地方法院民事判決
                                  111年度簡上字第138號
上訴人兼附  
帶被上訴人  林煜恩  

被上訴人兼  
附帶上訴人  古又勻  
上列當事人間請求回復原狀事件，上訴人及被上訴人對於民國11
0年12月24日臺灣臺中地方法院臺中簡易庭110年中簡字第2833號
第一審簡易判決分別提起上訴、附帶上訴，本院於民國111年8月
5日言詞辯論終結，判決如下：
    主    文
上訴駁回。
原判決關於駁回附帶上訴人後開第三項之訴，及該部分假執行之
宣告，暨除確定部分外訴訟費用之裁判，均廢棄。
上開廢棄部分，附帶被上訴人應再給付附帶上訴人新臺幣909元
，及自民國110年11月18日起至清償日止，按週年利率百分之5計
算之利息。
其餘附帶上訴駁回。
上訴訴訟費用由上訴人負擔。附帶上訴部分，第一審（除確定部
分外）費用及第二審訴訟費用由附帶被上訴人負擔10分之1，餘
由附帶上訴人負擔。
    事實及理由
壹、程序方面：按被上訴人於言詞辯論終結前，得為附帶上訴；
    雖在被上訴人之上訴期間已滿後，亦得為之，民事訴訟法第
    460條第1項前段、第2項分別定有明文，依民事訴訟法第436
    條之1第3項規定，於簡易訴訟程序之上訴程序，準用之。本
    件上訴人即附帶被上訴人乙○○（即一審被告，下稱上訴人）
    就原審判其給付新臺幣（下同）4萬5000元部分提起上訴，
    嗣被上訴人即附帶上訴人甲○○（即一審原告，下稱被上訴人
    ），就原審駁回其請求9萬7550元部分，於言詞辯論終結前
    之111年3月15日具狀提起附帶上訴請求其中1萬元（本院卷
    第53~61頁），揆諸上開規定，為法律所許，應予准許，合
    先敘明。
貳、實體方面：
一、被上訴人起訴主張：伊為臺中市○○區○○街00號房屋(下稱系
    爭房屋)之所有權人，上訴人為隔壁18號房屋之所有權人，
    其於不詳時間，無故拆除系爭房屋一樓側牆鐵欄杆，並擅自
    在系爭房屋二、三樓外牆鑽孔打洞，導致外牆鐵皮損壞漏水
    ，又未經過被上訴人同意，在系爭房屋一樓外牆塗鴉，被上
    訴人修復需重新設置一樓側牆鐵欄杆、更換二、三樓外牆烤
    漆浪板費用及粉刷外牆，爰依侵權行為之法律關係，請求上
    訴人賠償系爭房屋回復原狀之費用等語。起訴聲明求為判決
    ：上訴人應給付被上訴人14萬2550元，及自起訴狀繕本送達
    翌日起至清償日止，按週年利率百分之5計算之利息。另提
    起附帶上訴主張原審漏未審酌重置欄杆之費用，故提起附帶
    上訴請求附帶被上訴人再給付1萬元等語。
二、上訴人抗辯：其係於106年12月翻修自宅，於107年5月30日
    搬入，其拆除欄杆和在外牆鑽孔部分，被上訴人應一望即知
    ，上訴人於106年12月間即已知悉上情，事後因為噪音問題
    兩造相處不睦，被上訴人於110年2月9日提起本件訴訟，意
    在報復，應已逾2年消滅時效，就一樓牆面遭塗鴉部分，上
    訴人願意賠償5000元，然就更換鐵皮浪板跟一樓欄杆部分，
    均應予折舊等語。
參、原審判決命上訴人應給付被上訴人4萬5000元，及自110年11
    月18日起至清償日止，按週年利率百分之5計算之利息，並
    駁回被上訴人其餘之訴，兩造均不服，分別提起上訴、附帶
    上訴。上訴人之上訴聲明求為判決：原判決不利於上訴人部
    分廢棄。上開廢棄部分，被上訴人在第一審之訴駁回；被上
    訴人答辯聲明求為判決：上訴駁回。附帶上訴人上訴聲明求
    為判決：原判決不利於附帶上訴人後開部分廢棄。上開廢棄
    部分，附帶被上訴人應再給付附帶上訴人1萬元，並自110年
    11月18日起至清償日止，按週年利率百分之5計算之利息。
    附帶被上訴人答辯聲明求為判決：駁回附帶上訴。另附帶上
    訴人就其餘敗訴部分，未據提起附帶上訴，此部分業已確定
    ，不另贅述。
肆、得心證之理由：
一、按因故意或過失，不法侵害他人之權利者，負損害賠償責任
    。故意以背於善良風俗之方法，加損害於他人者亦同；負損
    害賠償責任者，除法律另有規定或契約另有訂定外，應回復
    他方損害發生前之原狀。因回復原狀而應給付金錢者，自損
    害發生時起，加給利息。第一項情形，債權人得請求支付回
    復原狀所必要之費用，以代回復原狀，民法第184條第1項、
    第213條分別定有明文。
二、查被上訴人主張其為系爭房屋所有權人，上訴人為其隔壁鄰
    居，上訴人未經被上訴人同意逕行（一)拆除系爭房屋一樓
    側牆鐵欄杆、(二)在系爭房屋二、三樓外牆鑽孔打洞、(三)
    在系爭房屋一樓外牆塗鴉等事實，為上訴人所不爭執（本院
    卷第385頁、中簡卷第132~133頁)，並有被上訴人所提出之
    建物所有權狀(補字卷第17頁)、系爭房屋照片19張(補字卷
    第19頁、中簡卷第53~61、第113~117頁)、估價單3份(補字
    卷第37、39頁、本院卷第247頁、中簡卷第119頁)，首堪信
    為真實。基上，上訴人拆除系爭房屋一樓側牆鐵欄杆、在系
    爭房屋二、三樓外牆鑽孔打洞，並在系爭房屋一樓外牆塗鴉
    ，係故意不法侵害被上訴人之財產權，被上訴人依侵權行為
    規定，請求上訴人賠償系爭房屋回復原狀之修繕費用，於法
    有據。
三、兩造同意本件所列爭點如下：
(一)上訴人主張被上訴人於110年2月9日起訴2年之前，就已知悉
    一樓側牆鐵欄杆遭拆除，二樓及三樓外牆遭鑽孔打洞之損害
    ，逾2年才起訴，侵權行為請求權已消滅時效，是否有理由
    ？
(二)附帶上訴人請求一樓側牆鐵欄杆修復費用1萬元，附帶被上
    訴人抗辯該欄杆應予折舊，其合理之修復費用為多少？
(三)原審判決二、三樓更新烤漆浪板費用為4萬元，上訴人主張
    應予折舊，是否有理由？
四、經查：
(一)上訴人抗辯被上訴人之損害賠償請求已罹於2年之消滅時效
    ，為無理由。
　1.按民法第197條第1項規定：「因侵權行為所生之損害賠償請
    求權，自請求權人知有損害及賠償義務人時起，2年間不行
    使而消滅」。又所謂知有損害及賠償義務人之知，係指明知
    而言。如當事人間就知之時間有所爭執，應由賠償義務人就
    請求權人知悉在前之事實，負舉證責任（最高法院72年台上
    字第1428號判決意旨參照）。
  2.本件被上訴人起訴請求之日期為110年2月9日(有收文戳章在
    補字卷第11頁上可參)，上訴人抗辯被上訴人於「106年12月
    間」，即已知悉上訴人拆除系爭房屋一樓側牆鐵欄杆，並在
    系爭房屋二、三樓外牆鑽孔打洞之事實，為被上訴人所否認
    ，並稱於110年1月左右才發現系爭房屋受損等語(中簡卷第1
    04頁)，是上訴人就該有利之事實，應負舉證責任。
  3.上訴人辯稱，伊翻修自宅時間為106年12月開始打除工程，
    至107年5月30日搬入(中簡卷第30頁)，並稱這些損害都是被
    上訴人站在家門口就可以發現的等語(本院卷第429頁)，僅
    提出106年12月9日打卡開始裝修之照片1張(中簡卷第85頁)
    為佐，然依該照片所示，至多僅能證明上訴人於106年12月
    開始進行施作工程，尚無從據此認定上開損害於施工當時即
    已發生，並為被上訴人所明知，故自難採憑。況上訴人另於
    111年5月17日提出民事答辯(一)狀，主張「一樓側牆鐵欄杆
    拆除」損害時點為106年7月30日、「三樓加裝鐵板螺絲」損
    害時點為106年11月20日、「二樓陽台加裝鐵欄杆」損害時
    點為107年3月28日(本院卷第385頁)，是上開損害既非106年
    12月間即已全部發生，衡情被上訴人當不可能在106年12月
    就知悉上開全部損害。
　4.上訴人除提出上開事證外，並自認伊沒有證據可以證明被上
    訴人究竟是何時發現損害(本院卷第429頁)，本院認為縱使
    認上訴人主張系爭房屋一樓側牆鐵欄杆及二、三樓外牆鑽孔
    打洞之行為，均係上訴人於106年12月至107年5月30日施工
    期間所為，亦無從證明被上訴人係於110年2月9日起訴回溯
    超過2年（即108年2月9日前）發現損害，上訴人復未提出其
    他具體證據證明被上訴人於知悉上開損害及賠償義務人為上
    訴人業已超過2年後，始為本件請求之事實，故其主張時效
    業已完成，尚屬無據。
(二)被上訴人附帶上訴請求一樓側牆鐵欄杆之合理修復費用為90
    9元。
　1.按物被毀損時，被害人除得依民法第196條請求賠償外，並
    不排除民法第213條至第215條之適用。依民法第196條請求
    賠償物被毀損所減少之價額，得以修復費用為估定之標準，
    但以必要者為限（例如：修理材料以新品換舊品，應予折舊
    ）。被害人如能證明其物因毀損所減少之價額，超過必要之
    修復費用時，就其差額，仍得請求賠償，有最高法院77年度
    第9次民事庭會議決議(一)可資參照。是損害賠償之基本原
    則，一方面在於填補被害人之損害，一方面亦同時禁止被害
    人因而得利。
　2.附帶上訴人主張重新安裝欄杆之費用為1萬元，業據提出允
    品室內裝修設計報價單為佐(中簡卷第119頁、本院卷第247
    頁)，應堪採信。就此上訴人辯稱系爭欄杆係建設公司建造
    系爭房屋時，即安裝在兩戶中線上，上訴人於106年7月30日
    將其拆除，欄杆已經將近40年了，價值不到1萬元等語(本院
    卷第385頁、第429頁)。而參照行政院所頒固定資產耐用年
    數表及固定資產折舊率表，什項設備分類明細表(0000000-00)
    金屬欄杆之最低使用年限為10年，依平均法計算其折舊結果
    （即以固定資產成本減除殘價後之餘額，按固定資產耐用年
    數表規定之耐用年數平均分攤，計算折舊額），每年折舊率
    為10分之1，並參酌營利事業所得稅查核準則第95條第6項規
    定「固定資產提列折舊採用定率遞減法者，以1年為計算單
    位，其使用期間未滿1年者，按實際使用之月數相當於全年
    之比例計算之，不滿1月者，以1月計」，上開鐵欄杆於拆除
    時已使用超過10年，以10年計算，則新品扣除折舊後之修復
    費用估定為909元【計算方式：1.殘價＝取得成本÷(耐用年數
    ＋1)即10,000÷(10+1)≒909（小數點以下四捨五入）；2.折舊
    額＝(取得成本－殘價)×1/（耐用年數）×（使用年數）即(10,
    000－909) ×1/10×（10+0/12）≒9,091（小數點以下四捨五入
    ）；3.扣除折舊後價值＝新品取得成本10,000－折舊額9,091＝
    909】，是附帶上訴人請求909元即屬有據，逾此部分之請求
    ，尚嫌無據。
(三)系爭房屋二、三樓更新烤漆浪板費用應為4萬元，上訴人主
    張應予折舊，為無理由。
　1.按修繕材料依其性質，仍有獨立與附屬之別，若修繕材料對
    於物之本體而言，已具獨立存在價值，因其更新結果，將促
    成物於修繕後交換價值之增加，則逕以新品之價額計價，與
    舊品相較，勢將造成額外利益，與損害賠償僅在填補損害之
    原理有違，故此部分之請求，自非必要，應予折舊。反之，
    若修繕材料本身不具獨立價值，僅能附屬他物而存在，或須
    與他物結合，方能形成功能之一部者，其更新之結果，既無
    獲取額外利益之可言，於此情形，以新品修繕，就其價額計
    價，自屬相當，無須予以折舊(臺灣高等法院104年上易字第
    1357號、103年上易字第1199號、臺灣高等法院臺中分院105
    年上易字第63號、臺灣高等法院臺南分院104年上易字第38
    號民事判決可參)。且觀諸現今社會商業形態，以舊品修繕
    之交易市場，並不存在，強求債權人以舊品修繕，乃是期待
    不可能，故債權人於未獲取超越原物使用或交換利益之前提
    下，就物之附屬部分，請求以新品替代，其費用應屬必要，
    債權人請求因此支出之修理費用應屬合理。
　2.被上訴人就系爭二、三樓牆面受損部分，主張修繕費用為13
    萬7550元，業已提出允品室內裝修設計報價單為證(中簡卷
    第119頁、本院卷第247頁)，然查證人即上開報價單之製作
    人劉文裕於原審到庭證稱系爭房屋二樓牆面係就局部受損部
    分，以貼皮方式進行修復，更換烤漆浪板費用大約1~2千元
    左右，系爭房屋三樓牆面更換烤漆浪板7片費用大約3~4萬元
    左右等語（見中簡卷第159頁言詞辯論筆錄），茲審酌證人
    所提出之估價單係被上訴人要求整片換新為估算，相較於證
    人所述係就局部受損部分，以貼皮方式進行修復，較符合實
    際受損狀況，故本院認為系爭房屋二、三樓牆面之修繕費用
    以4萬元為合理。
　3.至於上訴人辯稱系爭房屋二、三樓牆面之烤漆浪板已使用十
    幾年，應計算折舊等語。惟查，本院考量系爭房屋二、三樓
    牆面僅係局部修復，並無獨立性，亦不因此修復而延長整面
    外牆之使用年限，且局部修復所使用之烤漆浪板係依現場尺
    寸剪裁，亦無法挪作他用，尚難認為以新烤漆浪板更換舊烤
    漆浪板會提升系爭房屋之價值，被上訴人未因此額外獲有利
    益，故認毋須予以計算折舊。
(四)上訴人就其在系爭房屋一樓外牆塗鴉部分，其回復原狀需支
    付5000元，上訴人已自認，並同意賠償5000元（見本院卷第
    430頁筆錄)，是被上訴人此部分請求尚屬有據。
(五)上訴人應賠償之金額共應為4萬5909元（計算式：909元+400
    00元+5000元=45909元)。
(六)按給付有確定期限者，債務人自期限屆滿時起，負遲延責任
    。給付無確定期限者，債務人於債權人得請求給付時，經其
    催告而未為給付，自受催告時起，負遲延責任。其經債權人
    起訴而送達訴狀，或依督促程序送達支付命令，或為其他相
    類之行為者，與催告有同一之效力，民法第229條第1項、第
    2項定有明文。又遲延之債務，以支付金錢為標的者，債權
    人得請求依法定利率計算之遲延利息，但約定利息較高者，
    仍從其約定利率，應付利息之債務，其利率未經約定，亦無
    法律可據者，週年利率為百分之5，民法第233條第1項、第2
    03條亦有明文。查被上訴人對上訴人請求之侵權行為損害賠
    償債權，核屬無確定期限之給付，起訴狀繕本於110年3月18
    日送達予上訴人，有送達證書可憑（補字卷第59頁），被上
    訴人僅請求自110年11月18日起算按週年利率百分之5計算之
    法定遲延利息，自無不可。
五、綜上所述，被上訴人依侵權行為之法律關係，請求上訴人給
    付4萬5909元，及自110年11月18日起至清償日止，按週年利
    率百分之5計算之利息，為有理由，應予准許；逾此範圍之
    請求，則屬無據，應予駁回。原審判命上訴人應給付4萬500
    0元本息部分並無不合，上訴意旨指摘原判決不當求予廢棄
    改判，為無理由，應駁回其上訴，就原審判決駁回附帶上訴
    人請求909元本息部分，附帶上訴意旨指摘原判決不當，求
    予廢棄，為有理由，爰判決如主文第三項所示。至於其餘附
    帶上訴部分，既無理由，附帶上訴意旨指摘原判決不當，求
    予廢棄改判，為無理由，應駁回此部分之附帶上訴。
六、本件事證已臻明確，兩造其餘主張、攻擊防禦方法與舉證，
    經審酌後與判決結果核無影響，自不用逐一論述，附此敘明
    。
伍、據上論結，本件上訴為無理由，附帶上訴為一部有理由，一
    部無理由，依民事訴訟法第436條之1第3項、第449條第1項
    、第450條、第78條、第79條，判決如主文。
中　　華　　民　　國　　111 　年　　8 　　月　　26　　日
                  民事第一庭  審判長法  官    許石慶
                                    法  官    鍾宇嫣
                                    法  官    蕭一弘
正本係照原本作成。
本件判決不得上訴。
中　　華　　民　　國　　111 　年　　8 　　月　　29　　日
                                    書記官    黃馨萱